【裁判字號】    99,交上易,220
【裁判日期】    990622
【裁判案由】    過失傷害
【裁判全文】
臺灣高等法院臺南分院刑事判決    99年度交上易字第220號
上  訴  人
即  被  告  乙○○
上列上訴人因過失傷害案件，不服臺灣嘉義地方法院98年度交易
字第239號中華民國99年2月8日第一審判決（起訴案號：臺灣嘉
義地方法院檢察署98年度偵字第2084號），提起上訴，本院判決
如下：
    主  文
上訴駁回。
乙○○緩刑貳年。
    事  實
一、乙○○於民國98年1月15日上午8時許，持合格汽車駕駛執照
    駕駛車牌號碼JD- 5755號自用小客車自高雄出發，沿國道3
    號公路南往北方向行駛，欲前往嘉義縣中埔鄉。嗣於同日上
    午11時17分許，行經嘉義中埔交流道北下匝道，欲往左切入
    沿嘉義縣中埔鄉○○村○○○○○路往嘉義縣中埔鄉頂六西往
    東方向行駛時，本應注意汽車行駛至交岔路口，轉彎車應讓
    直行車先行，而依當時情形天候晴、日間自然光線、路面乾
    燥、無缺陷、無障礙物，視距良好，並無不能注意之情事，
    竟疏未注意及此，即逕行往左（起訴意旨誤載為右轉）切入
    至臺18線公路往嘉義縣中埔鄉頂六西往東方向之外側車道行
    駛，適有甲○○○騎乘車牌號碼N8K-085號機車自嘉義市沿
    臺18線往頂六方向西往東直行而來，行駛至國道3號公路中
    埔交流道北下匝道交岔路口附近時，未注意減速慢行，致甲
    ○○○之右手肘擦撞自匝道口向左切入直行車道行駛而來之
    乙○○所駕駛之上開自用小客車，甲○○○當場人車倒地，
    並因而受有右眼眶骨骨折及右顴骨骨折、臉多處裂傷8公分
    長、腦內出血等傷害。
二、案經甲○○○訴由嘉義縣警察局中埔分局報請臺灣嘉義地方
    法院檢察署檢察官偵查起訴。
    理  由
一、證據能力部分：按被告以外之人於審判外之陳述，雖不符刑
    事訴訟法第159條之1至第159條之4之規定，而經當事人於審
    判程序同意作為證據，法院審酌該言詞陳述或書面陳述作成
    時之情況，認為適當者，亦得為證據；當事人、代理人或辯
    護人於法院調查證據時，知有第159條第1項不得為證據之情
    形，而未於言詞辯論終結前聲明異議者，視為有前項之同意
    ，刑事訴訟法第159條之5定有明文。本判決所引用之被告以
    外之人審判外之言詞或書面陳述，被告乙○○及檢察官於本
    院準備程序、審理時，知有第159條第1項不得為證據之情形
    ，而未於言詞辯論終結前聲明異議，本院審酌該等言詞陳述
    及書面陳述作成之情況，未見有何不適當之情形，故依前開
    規定，均應有證據能力。
二、認定事實所憑之證據及理由：
  (一)上開事實業據被告乙○○於本院準備程序時及提出準備書狀
    坦承不諱（本院卷第29、32頁），核與證人即告訴人於警詢
    、偵查中證述情節相符（警卷第5、6頁，偵卷第16頁），且
    有監視錄影光碟及翻拍照片、道路交通事故調查報告表(一)(二)
    、道路交通事故現場圖各1紙及肇事照片9張、財團法人嘉義
    基督教醫院診斷證明書在卷可稽（警卷第9-19、25頁，原審
    卷第16-20頁），是被告之自白與事實相符，應堪認定為真
    實。
  (二)按「汽車行駛至交岔路口，轉彎車應讓直行車先行。」道路
    交通安全規則第102條第1項第7款定有明文。被告為考領有
    駕駛執照之汽車駕駛人，應注意遵守上開規定，而依卷附道
    路交通事故調查報告表(一)所載，當時天候晴、日間自然光線
    、路面乾燥、無缺陷、無障礙物，視距良好，並無不能注意
    之情事，復參以被告一出中埔交流道匝道口後，告訴人旋即
    因右手肘與被告之車輛擦撞倒地，顯見被告確未注意該處直
    行車之動態，讓直行車先行，即自直行車道之右方匝道口往
    左切入直行車之外側車道，並致告訴人受有前揭傷害，足認
    被告之駕車行為確有過失無疑。且本案之事故經檢察官送請
    臺灣省車輛行車事故鑑定委員會鑑定肇事責任之歸屬，該委
    員會鑑定後亦為相同意見，有該委員會98年6月8日覆議鑑字
    第0986202011號函附鑑定意見（惟鑑定意見誤載被告由匝道
    『右轉』進入直行車道）在卷可稽（偵卷第60頁），益徵被
    告之駕車行為有過失無訛。又告訴人因本案車禍，受有右眼
    眶骨骨折及右顴骨骨折、臉多處裂傷8公分長、腦內出血等
    傷害等之傷害，有前開診斷證明書可稽，是被告之過失行為
    ，與告訴人之受傷結果間，具有相當因果關係，亦堪認定。
  (三)被告於提起上訴時，雖坦承於前開時間，駕駛車牌號碼JD-
    5755自用小客車，自高雄出發沿國道3號公路南往北方向行
    駛至嘉義中埔交流道北下匝道，往左切入沿嘉義縣中埔鄉○
    ○村○○○○○路往嘉義縣中埔鄉頂六西往東方向外側車道行
    駛，及告訴人於上開時地人車倒地受有傷害之事實。惟否認
    有何過失傷害犯行，辯稱：伊當時下嘉義中埔交流道煞車後
    見左側沒車，就自匝道口順外車道行駛，往前行駛時，伊從
    後視鏡發現告訴人機車摔倒，應是告訴人載很多東西，車速
    過快，看到前面有車子緊急煞車而摔倒，伊並無過失云云。
    惟查：
    1.證人即告訴人於原審審理時證述：伊當時行經該處，被告
      之車輛從交流道下來，被告的車子擦撞倒伊之右手後，伊
      未及煞車旋即倒地等語，參以卷附在該匝道口附近所拍攝
      之告訴人機車倒地監視錄影畫面顯示，被告之自用小客車
      於98年1月15日上午11時17分許32秒處出現在監視錄影畫
      面前，並未見告訴人之機車影像出現，而被告之小客車出
      現後，即逐見與告訴人所騎乘之機車平行行駛（告訴人之
      機車逐漸出現在被告小客車之左方，並往小客車之方向傾
      斜），告訴人之機車旋於同日上午11時17分33秒倒地，於
      同日上午11時17分34、35秒被告之自用小客車車尾始超越
      告訴人倒地之機車前等情，有上開監視錄影光碟及翻拍照
      片在卷可稽；且現場地面僅有機車刮地痕兩條，分別為
      6.7公尺、9.6公尺，並無機車煞車痕，亦有道路交通事故
      現場圖及現場照片在卷可稽（警卷第9、14、15頁），足
      認被告小客車與告訴人機車應係同時經過該監視錄影之路
      段，小客車之車體遮住機車之影像，始未見機車顯現如何
      出現在小客車之左方（若機車本即在小客車之前方，亦應
      會顯現在監視錄影畫面中，即機車會在被告小客車出現前
      經過該監視錄影路段），然被告卻稱其於車禍發生前並未
      看見告訴人之機車，顯見被告疏未注意汽車行駛至交岔路
      口，轉彎車應讓直行車先行之規定，致於左轉後旋與告訴
      人發生碰撞，而依前開監視錄影畫面顯示告訴人機車並非
      往左傾倒，而係往小客車方向傾倒，是兩車應無相當之撞
      擊力，而僅係被告小客車經過時因未與機車保持安全距離
      致稍微擦撞告訴人右手肘，小客車經過後，致使機車往右
      傾斜而倒地，是告訴人指訴係因其右手肘擦撞被告自用小
      客車始倒地等情，應非無憑，尚堪採信。
    2.而被告行經上開中埔交流道匝道出口，係欲向左切入沿嘉
      義縣中埔鄉○○村○○○○○路往嘉義縣中埔鄉頂六西往東
      方向行駛，屬轉彎車，本即應注意該處西往東之直行車即
      被告之左方及左後方西往東向前行駛之直行車，並讓直行
      車先行，而被告於原審亦供稱僅注意其車左方，且前方亦
      無直行車，並未注意後方之直行來車等語（原審卷第47、
      49頁），於本院亦稱其並不知告訴人之機車係如何出現在
      肇事地點等語（本院卷第29頁），是其顯未盡注意義務甚
      明。另告訴人機車倒地現場，僅有刮地痕並無煞車痕，亦
      如前述，是被告辯稱係告訴人車速過快、突見前方車輛而
      煞車倒地云云，顯與事實不符，不足採信。
    3.又告訴人於本件車禍發生前，車速過快，時速超過40公里
      ，約60、70公里，業經證人羅德樹於偵查中證述明確（偵
      卷第35頁），是告訴人行經上開無號誌交岔路口，未注意
      減速慢行，亦有過失；然本件車禍既係因被告前揭過失行
      為所合併肇致，被告仍不得因此解免其過失責任。
  (四)另採集被告駕駛座側前輪胎蓋（鋁圈蓋）、告訴人右腳皮鞋
    1隻、告訴人機車右車身後側護板經送鑑定結果，該機車後
    側護板上之黑色擦痕與送驗黑色皮鞋上黑色物質之紅外線光
    譜圖吻合，研判該黑色擦痕係送驗黑色皮鞋磨擦送驗機車後
    側護板所致；另送驗鋁圈蓋外圈上2條黑色擦痕與送驗黑色
    皮鞋上黑色物質之紅外線光譜不吻合，研判該2條黑色擦痕
    均非送驗黑色皮鞋摩擦送驗鋁圈蓋所致等情，有法務部調查
    局98年7月9日鑑定書在卷，故此部分之證據，尚難遽為有利
    或不利被告之認定。至被告於原審雖具狀聲請訊問證人羅樹
    德，以證明兩車有無擦撞乙節，然因證人羅樹德於偵查中已
    證稱其並未目擊案發經過，是本院認為無傳訊之必要，併此
    敘明。
  (五)綜上，本案事證明確，被告犯行堪以認定，應依法論科。
三、論罪科刑：
  (一)核被告所為，係犯刑法第284條第1項前段之過失傷害罪。另
    被告於肇事後，雖報警處理，惟其係以發現告訴人人車倒地
    之目擊者身分報警，於警詢、偵查及原審審理時均稱並無肇
    事，辯稱其並未與告訴人有何擦撞，應係告訴人車速過快而
    自行倒地等語（警卷第1、3頁，偵查卷第16頁，原審卷第50
    頁），而刑法第62條所謂自首，係以犯人在犯罪未發覺前，
    向該管公務員自承犯罪，而受法律之裁判為要件，是被告雖
    有報案，但其既否認有過失傷害之犯行，則被告並未有自承
    犯罪而受裁判之意甚明，顯與自首之要件不合，故尚難認被
    告坦承肇事自首而願接受裁判，附此敘明。
  (二)原審以被告罪證明確，因予適用刑法第284條第1項前段、第
    41條第1項、刑法施行法第1條之1第1項、第2項前段之規定
    ，並審酌被告大學肄業之智識程度，犯後否認犯罪事實，尚
    未與告訴人和解賠償，告訴人所受之傷勢非輕；惟告訴人受
    傷亦因其車速過快未減速慢行之過失所致，及其家境勉持等
    一切情狀，量處拘役50日，並諭知易科罰金折算之標準；且
    扣案之物品因非被告所有供犯罪所用，不為沒收之諭知。本
    院經核原判決認事用法，並無不合，被告上訴意旨，否認犯
    行，為無理由，應予駁回。
  (三)緩刑之理由：查被告前未曾受有期徒刑以上刑之宣告，有臺
    灣高等法院被告全國前案紀錄表在卷可稽，而於原審判決後
    ，被告又已與告訴人達成民事上之和解，賠償告訴人新台幣
    17,000元，有調解書1紙在卷可憑（本院卷第34頁），被告
    經此次偵、審程序，當知警惕，信無再犯之虞。本院因認其
    所受刑之宣告，以暫不執行為適當，爰依刑法第74條第1項
    第1款之規定併予宣告緩刑2年，以勵自新。
四、被告經合法傳喚，無正當理由不到庭，爰不待其陳述，逕為
    一造辯論判決。
據上論結，應依刑事訴訟法第368條、第371條，刑法第74條第1
項第1款，判決如主文。
本案經檢察官邱克斌到庭執行職務。
中    華    民    國    99    年    6     月    22    日
                  刑事第二庭    審判長法  官  葉居正
                                      法  官  陳欽賢
                                      法  官  洪碧雀
以上正本證明與原本無異。
不得上訴。
                                      書記官  魏芝雯
中    華    民    國    99    年    6     月    23    日
附錄本案論罪科刑法條全文：
刑法第284條第1項：
因過失傷害人者，處6月以下有期徒刑、拘役或5百元以下罰金，
致重傷者，處1年以下有期徒刑、拘役或5百元以下罰金。

司法院資訊處製作；財團法人民間司法改革基金會備份。
